【裁判字號】    97,消債更,1906
【裁判日期】    980515
【裁判案由】    更生事件
【裁判全文】
臺灣板橋地方法院民事裁定          97年度消債更字第1906號
聲  請  人  甲○○原名林允信.
代  理  人  連炎昌律師
上列當事人聲請消費者債務清理事件，本院裁定如下：
    主  文
        主  文
聲請駁回。
聲請費用由聲請人負擔。
        理  由
一、按債務人與金融機構協商成立者，不得聲請更生或清算，但
    因不可歸責於已之事由，致履行顯有重大困難者，不在此限
    ；本條例施行前，債務人依金融主管機關協調成立之中華民
    國銀行公會會員辦理消費者金融案件無擔保債務協商機制成
    與金融構構成立之協商，準用前項之規定，消費者債務清理
    條例第151 條第5 項、第6 項定有明文。次按聲請更生或清
    算不合程式或不備其他要件者，法院應以裁定駁回之，但其
    情形可 以補正者，法院應定期間先命補正，同條例第8 條
    亦定有明文。
二、本件聲請意旨略以：聲請人目前積欠之債務總額為新台幣（
    下同）568,788 元，消費者債務清理條例施行前，曾於民國
    95年7 月2 日依照中華民國銀行公會會員辦理消費金融案件
    無擔保債務協商機制，與最大債權金融機構渣打銀行達成協
    商，雙方約定聲請人自95年6 月10日起，分60期，利率為9.
    88% ，於每月10日以12,328元依各債權銀行債權金額比例清
    償各項債務，至全部清償為止，而聲請人目前每月薪資約為
    30,712元（詳本院卷第58頁），而聲請人自97年9 月15日起
    即因非志願性失業（詳本院卷第7 頁），致無力全額繳納協
    商之還款金額，期間總計償還25期，共償還308,200 元，並
    於97年7 月10日毀諾協商（詳本院卷第57頁），實有不可歸
    責於己之事由，因此，聲請人進入更生程序後每月僅能償還
    元，爰聲請定開始更生云云。
三、經查：
  (一)聲請人曾參加中華民國銀行公會會員辦理消費金融案件無擔
    保債務協商機制，與渣打銀行等債權人成立協商，並於97年
    7 月10日毀諾協商之事實，已據聲請陳述甚明，足堪信為真
    實。因此，聲請人聲請更生，依首揭說明，須符合不可歸責
    於己致履行顯有重大困難之要件，方為適法。
  (二)次聲請人係於97年7 月10日毀諾協商，則聲請人有無不可歸
    責於己之事由，致履行顯有重大困難，自須以毀諾協商之期
    日為判斷基礎，毀諾協商之期日無不可歸責於己之事由，縱
    於毀諾協商後發生不可歸責於己之事由，亦無從溯及認定毀
    諾協商時係有不可歸責於已之事由。而聲請人毀諾協商主張
    其係於97年9 月15日失業，則不可歸責之事由係發生毀諾協
    商之後，尚難認其毀諾協商約定時，有不能清償協商債務之
    情事。
四、從而，聲請人並無消費者債務清理條例第151 條第5 項但書
    所定不可歸責於己之事由，其向本院聲請更生，顯屬聲請之
    要件不備，且該欠缺又無從補正，依首揭規定，自應駁回其
    更生之聲請。
中    華    民    國    98    年    5     月    15    日
              民事第三庭     法      官  何君豪
以上正本係照原本作成。
如對本裁定抗告，須於裁定送達後10日內，向本院提出抗告狀，
並應繳納抗告費新臺幣1,000元。
中    華    民    國    98    年    5     月    15    日
                             書  記  官  黃琴茜


司法院資訊處製作；財團法人民間司法改革基金會備份。
